【裁判字號】    85,重訴,137
【裁判日期】    970731
【裁判案由】    侵權行為損害賠償
【裁判全文】
臺灣高等法院民事判決                 85年度重訴字第137號
原      告  壬○○○游祺祥之.
            辛○○游祺祥之承.
            己○○游祺祥之承.
            庚○○游祺祥之承.
共      同
訴訟代理人  蔡國棟律師
複代  理人  蔡鎮隆律師
訴訟代理人  徐秀鳳律師
複代  理人  楊珮君律師
            李岳洋律師
            乙○○
            丙○○
原      告  丁○○
訴訟代理人  蔡國棟律師
複代  理人  徐秀鳳律師
            蔡鎮隆律師
被      告  甲○○
                    兼公示送.
上列當事人間侵權行為損害賠償事件，本院於民國97年7 月8 日
言詞辯論終結，判決如下：
    主  文
被告應給付原告壬○○○、辛○○、己○○、庚○○美金肆拾萬
捌仟捌佰捌拾捌元，及自民國八十五年五月十六日起至清償日止
按年息百分之五計算之利息。
被告應給付原告丁○○美金壹佰零捌萬貳仟伍佰陸拾玖元，及自
民國八十五年五月十六日起至清償日止按年息百分之五計算之利
息。
訴訟費用由被告負擔。
本判決第一項於原告壬○○○、辛○○、己○○、庚○○以新臺
幣肆佰壹拾柒萬元為被告供擔保後，得假執行。
本判決第二項於原告丁○○以新臺幣壹仟壹佰零肆萬元為被告供
擔保後，得假執行。
    事實及理由
一、本件被告經通知，未於言詞辯論期日到場，核無民事訴訟法
    第386 條各款所定情形，爰依原告之聲請，由原告一造辯論
    而為判決。
二、原告起訴主張：被告於民國（下同）79年5 月2 日與原告丁
    ○○及其餘原告之被繼承人游祺祥（89年10月10日死亡）等
    人約定，由游祺祥、原告丁○○等共同集資美金（下同）
    6,400,000 元委由被告購買美國洛杉磯Hacienda Heights
    Guntr- eeDrive共計50英畝土地建屋，原告丁○○出資比例
    為35.16%，游祺祥為13.28%，並為處理系爭該投資事宜，由
    被告成立美國住屋建設股份有限公司（以下稱美國住屋公司
    ，原為共同被告，原告於95年8 月22日撤回此部分起訴，見
    卷5 第41、42、49頁）），將上開土地信託登記於美國住屋
    公司名下，授權該公司全權處理，但被告須每三個月向出資
    人報告，並將出售房地所得扣除必要費用及服務費後，餘額
    匯入出資人指定之帳戶，未出售之房地則按出資比例分別移
    轉登記於各出資人名下或由出資人另行協議。詎被告未依約
    定期報告及分配盈餘，並出賣或以受託財產抵押融資後挪用
    款項及虛列支出，游祺祥及原告丁○○乃先後於83年4 月間
    、83年9 月15日向被告為終止委任、信託關係之意思表示，
    同年9 月15日並發函通知終止上述之信託關係及委託關係。
    嗣被告於83年10月18日對各出資人承諾立即返還信託財產及
    進行清算事務，並於83年11月5 日前將無爭議部分之盈餘支
    付予各出資人，然被告未履行，更於83年12月4 日將部分信
    託房地（Lot 26）以假買賣方式移轉登記在戊○○（原為共
    同被告，本院於94年7 月27日判決駁回原告此部分訴訟，原
    告未上訴而告確定，見卷3 第234 至236 、244 頁）名下後
    ，於84年5 月10日轉售他人。被告之背信行為致游祺祥損失
    投資利益408,888 元，原告丁○○損失投資利益1,082,569
    元（按被告於84年4 月30日製作收支報表記載結餘1,647,55
    5.68元，加虛列支出1,061,425 元、出售Lot26所得價金
    370,000元，合計3,078,980.68 元，按上開投資比例計算游
    祺祥及原告丁○○應分得金額），經本院94年度重上更(四)字
    第17號判決罪刑確定，為此本於民法第184 條第1 項後段、
    第544 條規定提起本訴，聲明求為被告應給付原告壬○○○
    、辛○○、己○○、庚○○408,888 元，給付原告丁○○
    1,082,569 元，及均自起訴狀繕本送達翌日（85年5 月16日
    ）起至清償日止按年息5%計算之利息，又伊願供擔保，請准
    宣告假執行等語。
三、被告以書狀及於準備程序以言詞抗辯略以：游祺祥及原告丁
    ○○係委任美國住屋公司處理投資事務，兩造間無委任關係
    存在；伊擔任美國住屋公司之負責人，依約返台召開出資人
    會議提出財務報告，自82年起因受經濟不景氣影響，投資案
    延滯，無密集報告之必要，始將會議延長為六個月，於出資
    人無影響。游祺祥及原告丁○○對於被告提出之報告從無異
    議，迄投資案因房地產跌價出現虧損時始加以質疑，實有未
    合。故被告並無損害各出資人權益之情事，至美國住屋公司
    虧損，處理資產後僅能收回1,200,000 元，係商業風險，與
    侵權行為構成要件有別云云。
四、本院得心證之理由：
  (一)原告主張前開事實，業據原告提出被告交付之銀行往來資料
    、收支報表、抵押權設定契約書、融資使用明細表、銷售記
    錄、律師函、協調會議記錄、不動產登記謄本、合約書、支
    票、退票理由單、匯款委託書、被告戶籍謄本、匯出匯款證
    明書為證（附民卷第9 至37頁；卷1 第151 至158 、239 頁
    ；卷5 第55、101 至110 、161 頁）。核與戊○○陳稱：原
    告丁○○、游祺祥等人與被告簽約，由原告丁○○、游祺祥
    等人投資被告擔任負責人之美國住屋公司在美國洛杉磯
    Hacienda He- ights購地建屋之計畫，被告將其中Lot 26房
    地信託登記伊名下，並要求伊出具授權被告處分之書面等語
    相符。並有戊○○提出之合約書、信託契約書、收支明細表
    、授權書（卷1 第36至39、78頁），及最高法院調取游祺祥
    、壬○○○、辛○○、己○○、庚○○之戶籍資料、台灣台
    北地方法院函文可稽（卷3 第10至33頁）。又被告違背其與
    原告丁○○、游祺祥間之委任契約，經本院94年度重上更(四)
    字第17號判決被告背信罪刑確定，被告於該案件84年3 月20
    日檢察官訊問時坦承：「我確有收到丁○○等人的美金投資
    6,400,000 元美金，我確有在美國購地建屋」，於84年11月
    24日檢察官訊問時坦承：「（問：為何將Lot 26房地登記戊
    ○○名下？）為提高房地之價格... 未得投資人同意，該屋
    是今年出售，應是五月間，價金是37萬多元美金，出售當時
    未告知高女，之前已簽得高女授權書，是依授權處理該屋」
    ，於85年2 月16日檢察官訊問時坦承：「投資人付錢給我買
    土地」；被告之父白汝璧於85年3 月15日檢察官訊問時證稱
    ：「他們（指原告丁○○、游祺祥）湊錢去買地，我兒子沒
    出錢... 地買來是我兒子甲○○在管理」，有原告、戊○○
    提出之筆錄影本（卷1 第234 至237 頁；卷3 第133 、134
    頁；卷5 第159 、160 頁），及兩造提出之刑事判決書（卷
    3 第200 至210 頁；卷5 第97至99頁）可稽。並經本院調取
    該刑事卷宗查核屬實，堪信原告主張為真正。被告雖以前詞
    置辯，但所提出之投資人會議記錄（卷1 第211 至214 頁）
    未經原告簽認，且為原告否認，難以憑採，被告復未舉其他
    證據以實其說，所辯無足採信。
  (二)本件委任契約之委託人及受託人均具有中華民國國籍，約定
    處理之事務在美國，此委任契約應屬涉外事件。按涉外民事
    法律適用法第6 條第1 項規定，法律行為發生債之關係者，
    其成立要件及效力，依當事人意思定其應適用之法律。第2
    項規定，當事人意思不明時，同國籍者依其本國法。查本件
    委任契約之當事人同為中華民國國籍，被告未爭執其與游祺
    祥、原告丁○○曾約定適用何一國家之法律，有關委任契約
    之效力自應適用中華民國法律。
  (三)按民法第544 條規定：「受任人因處理委任事務有過失，或
    因逾越權限之行為所生之損害，對於委任人應負賠償之責。
    」查被告受游祺祥、原告丁○○委任處理在美國以美國住屋
    公司名義購地建屋事務，竟有上開背信行為，致游祺祥損失
    投資利益408,888 元，原告丁○○損失投資利益1,082,569
    元，原告壬○○○、辛○○、己○○、庚○○復繼承游祺祥
    之權利，則原告本於上開規定，請求被告給付原告壬○○○
    、辛○○、己○○、庚○○408,888 元，給付原告丁○○
    1,082,569 元，及均自85年2 月17日起至清償日止按年息5%
    計算之利息，為有理由，應予准許。原告陳明願供擔保，聲
    請宣告假執行，核無不合，爰酌定相當擔保金額，予以准許
    。原告另主張請求權基礎民法第184 條第1 項後段，因與請
    求權基礎民法第544 條為選擇合併關係，本院本於民法第54
    4 條判決原告勝訴，自無須就原告主張民法第184 條第1 項
    後段請求權基礎為論述、裁判，附此敘明。
五、結論：本件原告之訴為有理由，依民事訴訟法第78條、第38
    5 條第1 項前段、第390 條第2 項，判決如主文。
中    華    民    國    97    年    7    月    31     日
                    民事第四庭
                        審判長法  官  張劍男
                              法  官  彭昭芬
                              法  官  翁昭蓉
正本係照原本作成。
如不服本判決，應於收受送達後20日內向本院提出上訴書狀，其
未表明上訴理由者，應於提出上訴後20日內向本院補提理由書狀
（均須按他造當事人之人數附繕本）上訴時應提出委任律師或具
有律師資格之人之委任狀；委任有律師資格者，另應附具律師資
格證書及釋明委任人與受任人有民事訴訟法第466條之1第1項但
書或第2項（詳附註）所定關係之釋明文書影本。
中    華    民    國    97    年    7     月    31    日
                              書記官  張淑芬
附註：
民事訴訟法第466條之1（第1項、第2項）：
對於第二審判決上訴，上訴人應委任律師為訴訟代理人。但上訴
人或其他法定代理人具有律師資格者，不在此限。
上訴人之配偶、三親等內之血親、二親等內之姻親，或上訴人為
法人、中央或地方機關時，其所屬專任人員具有律師資格並經法
院認為適當者，亦得為第三審訴訟代理人。


司法院資訊處製作；財團法人民間司法改革基金會備份。
